【裁判字號】    91,上易,1768
【裁判日期】    920129
【裁判案由】    詐欺
【裁判全文】
臺灣高等法院高雄分院刑事判決                  九十一年度上易字第一七六八號
    上  訴  人  臺灣高雄地方法院檢察署檢察官
    被      告  甲○○  男民.
右上訴人因被告詐欺案件，不服臺灣高雄地方法院九十一年度易字第二六九六號中華
民國九十一年十月三十一日第一審判決（起訴案號：臺灣高雄地方法院檢察署九十一
年度偵緝字第八五五號），提起上訴，本院判決如左：
    主  文
原判決撤銷。
甲○○幫助意圖為自己不法之所有，以詐術使人將本人之物交付，累犯，處有期徒刑
肆月，如易科罰金，以佰元折算壹日。如附表所示物品，均沒收。
    事  實
一、甲○○有竊盜、搶奪等前科，其所犯搶奪罪於民國（下同）八十九年七月間，經
    臺灣高雄地方法院判處有期徒刑一年四月確定，於九十年十月十六日執行完畢，
    詎仍不知悔改，於九十一年一月間因缺錢花用，明知郭青峰（另案偵辦中）收購
    郵局帳戶係提供予不詳年籍姓名自稱「王先生」之人作為洗錢管道之用，且可預
    見金融機構帳戶係個人理財之重要工具，關係個人財產、信用之表徵，如交予他
    人使用，有供作財產犯罪用途之可能，而一般人取得他人存摺之目的在於取得贓
    款及掩飾犯行不易遭人追查，對於提供帳戶雖無引發他人萌生犯罪之確信，但仍
    以基於縱若「王先生」等詐欺集團成員持以詐欺取財亦無違反其本意之幫助犯意
    ，於九十一年一月二十日十時左右，在高雄市新興區○○○路一七七號台灣南區
    郵政管理局，申辦局號為0000000號、帳號則為0000000號之帳戶
    ，並於該地即以新台幣（下同）一千五百元之代價，出賣予郭青峰，再由郭青峰
    以三千元之代價轉售予「王先生」圖利。「王先生」在取得甲○○之帳戶後，即
    獨自或與詐欺集團成員基於意圖為自己不法所有之犯意聯絡，在報紙刊登借貸廣
    告，藉以引誘不知情之人聯絡接洽後，再由接聽電話之人佯稱須先繳費購買保險
    卡方得借錢，致借款人陷於錯誤，因而依指示進行轉帳至指定之帳戶內而交付財
    物，嗣於同年一月二十二日，適有乙○○見報紙刊登貸款廣告，即以不詳電話聯
    絡該名不詳年籍之人，並依指示匯款六萬八千元入上開甲○○帳戶內，此後即無
    消息，乙○○至此始知受騙，乃報警處理並控管上開帳戶，旋於同日十一時四十
    分許，因上開帳戶未蓋主管郵戳章而無法領款，即由郭青峰會同甲○○前往上開
    郵局補蓋章戳之際，為該局人員察覺有異而報警查獲，貸款詐騙集團因而未及領
    得款項，並扣押甲○○所有供犯罪所用附表所示存摺一本及甲○○印章一枚。
二、案經高雄市政府警察局新興分局移請臺灣高雄地方法院檢察署偵查起訴。
    理  由
一、訊據被告甲○○固坦承出售帳戶予不詳年籍、姓名之人使用，惟矢口否認涉有何
    詐欺犯行，辯稱：伊係因缺錢花用，才將帳戶賣給郭青峰，並轉賣給不詳年籍之
    人作為『洗錢』之用，該人收購帳戶實際用途伊並不清楚云云，惟查：
(一)被告提供其所有之前開帳戶，遭貸款詐騙集團作為詐欺取財之入帳帳戶，並致被
    害人乙○○被詐騙轉帳六萬八千元至上開帳戶內等情，業據被害人乙○○於警訊
    及偵查中指訴綦詳（高雄市政府警察局新興分局刑事案件偵查卷宗、九十一年偵
    字二三八一號卷第二一頁背面、第二二頁），且有上揭銀行帳戶之存摺封面及內
    頁影本、郵政國內匯款執據各一紙在卷可參（高雄市政府警察局新興分局刑事案
    件偵查卷宗），而同案被告郭青峰對其收購被告之帳戶予「王先生」等人使用一
    節亦供述在卷（九十一年偵字二三八一號卷第二二頁背面）。
(二)按刑法上之故意，可分為直接故意與不確定故意（間接故意），所謂「不確定故
    意」，係指行為人對於構成犯罪之事實，預見其發生而其發生並不違背其本意者
    ，刑法第十三條第二項定有明文。而金融機構帳戶係個人理財之重要工具，且關
    係個人財產、信用之表徵，豈能隨意交予陌生人；又邇來，利用不實之廣告而詐
    取金錢之犯罪類型層出不窮，該等犯罪多數均係利用人頭帳戶作為出入帳戶，並
    經媒體廣為披載，被告係成年且有智識之人，要難諉為不知，況被告迭於偵審中
    自承其知悉自稱「王先生」之人收購帳戶用來洗錢之用等語，可知其就「王先生
    」收購帳戶用來作為不法之用，當有所認識；再被告出售帳戶後，因該帳戶未蓋
    主管郵戳章無法領款，被告夥同郭青峰前往郵局補蓋章戳而遭查獲，顯見其非僅
    單純提供己所有之帳戶供人使用而已，其更參與詐欺犯罪構成要件以外之幫助行
    為，是其容任「王先生」等人借用其帳戶以遂行詐騙他人財物之犯行並不違背其
    本意。
(三)綜上所述，本件被告所辯純係嗣後卸責之詞，難以採信，本件事證明確，被告犯
    行堪以認定。
二、被告基於幫助詐欺取財之不確定故意，提供其上開銀行帳戶，給予綽號「王先生
    」為成員之一之詐欺集團，作為匯款專戶，助該集團成員取得詐欺他人款項之行
    為，核其所為，係犯刑法第三十條第一項、第三百三十九條第一項詐欺取財罪之
    幫助犯。被告幫助他人犯詐欺取財罪，為從犯，爰依刑法第三十條第二項減輕其
    刑。另被告前因搶奪罪案件，經臺灣高雄地方法院判處有期徒刑一年四月確定，
    於九十年十月十六日執行完畢，此有臺灣高等法院被告全國前案紀錄在卷可按，
    其於五年內再犯有期徒刑以上之罪，為累犯，應依法加重其刑。末按本件被害人
    乙○○之轉帳款項雖尚未被領走，惟該款項已轉帳入被告之上揭帳戶，處於隨時
    可被領取之狀態，可謂已置於渠等之實力支配之下，故其詐欺行為已然既遂，公
    訴人認此部分「王先生」之詐欺取財行為係屬未遂，容有誤會，惟既遂與未遂僅
    係行為階段之不同，毋庸變更起訴法條，併予敘明。
三、原審未詳為推求，認不能證明被告犯罪，而諭知無罪，尚有未合，檢察官上訴意
    旨執此指摘原判決不當，為有理由，自應由本院將原判決撤銷改判。爰審酌被告
    將銀行帳戶提供他人用供詐欺取財之用，造成犯罪偵查困難，幕後犯罪人得以逍
    遙法外，致使此類犯罪手法層出不窮，嚴重危害交易秩序與社會治安，惟念其犯
    罪目的、手段尚稱平和等一切情狀，量處如主文所示之刑，並諭知易科罰金之折
    算標準。又扣案之被告所有台灣南區郵政管理局，局號為0000000號、帳
    號為0000000號之前開帳戶及印章，係被告所有且供幫助詐欺取財所用之
    物，業據被告供承在卷，並依刑法第三十八條第一項第二款，宣告沒收。
四、據上論斷，應依刑事訴訟法第三百六十九條第一項前段、第三百六十四條、第二
    百九十九條第一項前段，刑法第三十條、第三百三十九條第一項、第四十七條、
    第四十一條第一項前段、第三十八條第一項第二款，罰金罰鍰提高標準條例第一
    條前段、第二條，判決如主文。
本案經檢察官方娜蓉到庭執行職務。
中    華    民    國      九十二      年      一      月     二十九   日
                              臺灣高等法院高雄分院刑事第一庭
                                  審判長法官  曾永宗
                                        法官  郭玫利
                                        法官  邱永貴
右正本證明與原本無異。
不得上訴。
                                  法院書記官  梁雅華
中    華    民    國  九十二      年      一      月    二十九    日
附表：
一、被告甲○○申領之台灣南區郵政管理局，局號為0000000號、帳號為00
    00000號帳戶存摺一本。
二、被告甲○○之印章壹枚。
附錄論罪科刑法條：
刑法第三百三十九條：
意圖為自己或第三人不法之所有，以詐術使人將本人或第三人之物交付者，處五年以
下有期徒刑、拘役或科或併科一千元以下罰金。
以前項方法得財產上不法之利益或使第三人得之者，亦同。
前二項之未遂犯罰之。


司法院資訊處製作；財團法人民間司法改革基金會備份。
